臺北高等行政法院判決
　　　　　　　　　　　　　　　　　　 94年度簡字第00544號
原　　　告　甲○○
訴訟代理人　丙○○
被　　　告　臺北市稅捐稽徵處
代　表　人　乙○○處長）住同.
上列當事人間因地價稅事件，原告不服臺北市政府中華民國94年
4月21日府訴字第09411826800號訴願決定，提起行政訴訟。本院
判決如下：
　　主  文
原告之訴駁回。
訴訟費用由原告負擔。
　　事  實
一、事實概要：
    緣原告因買賣取得臺北市○○區○○段3小段770之2號應有
    部分土地（下稱系爭土地；其地上房屋門牌：臺北市○○區
    ○○路4段64號7樓），面積為14.66平方公尺，並於民國（
    下同）93年3月30日完成移轉登記，經被告內湖分處核定按
    一般用地稅率核課93年地價稅計新臺幣（下同）12,893元。
    原告不服，申請復查，未獲變更，提起訴願，經遭駁回，遂
    提起本件行政訴訟。
二、兩造聲明：
　(一)原告聲明：
    1.訴願決定原處分均撤銷。
    2.訴訟費用由被告負擔。
　(二)被告聲明：
    1.駁回原告之訴。
    2.訴訟費用由原告負擔。
三、兩造之陳述：
　(一)原告主張之理由：
    系爭土地上之本棟所有住戶，每年所繳地價稅只有2,000元
    左右，原告卻要繳12,893元，相差5倍，原告不服。
　(二)被告主張之理由：
    1.原告於93年3月30日登記取得系爭土地，因原告未依規定
      於93年地價稅開徵40日前提出申請，且地上建物並無原告
      本人或其配偶、直系親屬設立戶籍。按土地稅法第9條：
      「本法所稱自用住宅用地，指土地所有權人或其配偶、直
      系親屬於該地辦竣戶籍登記，且無出租或供營業用之住宅
      用地。」同法第17 條第1項第1款：「合於左列規定之自
      用住宅用地，其地價稅按千分之二計徵：一、都市土地面
      積未超過3公畝部分。」同法第41條第1項：「依第17條及
      第18條規定，得適用特別稅率之用地，土地所有權人應於
      每年（期）地價稅開徵40日前提出申請，逾期申請者，自
      申請之次年期開始適用。‧‧‧」之規定，被告所屬內湖
      分處按一般稅率課徵系爭土地93年之地價稅，洵屬有據。
    2.原告於訴願時曾主張93年4月份已搬入居住，93年9月22日
      自住屬實及因故戶籍至93年11月18日才遷入等節。查依前
      揭稅法規定原告應於地價稅開徵40日前（即93年9月22日
      前）提出申請，且申請當時必須符合土地所有權人或其配
      偶、直系親屬於該地辦竣戶籍登記規定之積極要件，始能
      適用自用住宅用地稅率課徵地價稅。惟原告並未依限提出
      申請，且原告及其父母係於93年11月18日始將戶籍遷入上
      開地址，此有戶籍資料附卷可稽，亦為原告所自承，93年
      期地價稅自無自用住宅用地稅率之適用，原告顯係誤解法
      令。
　　理  由
一、行政訴訟法第229條第1項所定適用簡易程序之數額，業經司
    法院以92年9月17日院台廳行一字第23681號令增至新台幣
    20萬元，並定於93年1月1日實施。本件原告爭執之金額未逾
    新台幣20萬元，自應適用簡易程序事件，爰不經言詞辯論為
    判決。
二、按土地稅法第9條規定：「本法所稱自用住宅用地，指土地
    所有權人或其配偶、直系親屬於該地辦竣戶籍登記，且無出
    租或供營業用之住宅用地。」第14條規定：「已規定地價之
    土地，除依第22條規定課徵田賦者外，應課徵地價稅。」第
    15條規定：「地價稅按每一土地所有權人在每一直轄市或縣
    （市）轄區內之地價總額計徵之。前項所稱地價總額，指每
    一土地所有權人依法定程序辦理規定地價或重新規定地價，
    經核列歸戶冊之地價總額。」第16條第1項規定：「地價稅
    基本稅率為千分之十。土地所有權人之地價總額未超過土地
    所在地直轄市或縣（市）累進起點地價者，其地價稅按基本
    稅率徵收‧‧‧。」第17條第1項規定：「合於左列規定之
    自用住宅用地，其地價稅按千分之二計徵：一、都市土地面
    積未超過3公畝部分。‧‧‧」第41條第1項規定：「依第17
    條及第18條規定，得適用特別稅率之用地，土地所有權人應
    於每年 (期)地價稅開徵40日前提出申請，逾期申請者，自
    申請之次年期開始適用。前已核定而用途未變更者，以後免
    再申請。」同法施行細則第4條規定：「本法第9條之自用住
    宅用地，以其土地上之建築改良物屬土地所有權人或其配偶
    、直系親屬所有者為限。」第11條規定：「土地所有權人，
    申請適用本法第17條第1項自用住宅用地特別稅率計徵地價
    稅時，應填具申請書並檢附戶口名簿影本及建築改良物證明
    文件，向主管稽徵機關申請核定之。」
三、本件告因買賣取得系爭土地（其地上房屋門牌：臺北市○○
    區○○路4段64號7樓），面積為14.6 6平方公尺，並於93年
    3月30日完成移轉登記，因系爭土地地上房屋並無原告本人
    或其配偶、直系親屬設立戶籍，且原告亦未依規定於93年地
    價稅開徵40日前提出自用住宅用地申請，被告內湖分處乃核
    定按一般用地稅率核課93年地價稅計12,893元，此有臺北市
    地籍地價地籍圖資料電傳資訊系統資料、戶籍資料查詢鍵項
    建檔等影本附原處分卷可稽，復為原告所不爭執。即令原告
    實際住於該地，因土地稅法第9條規定所稱「自用住宅用地
    」，係指土地所有權人或其配偶、直系親屬於該地辦竣戶籍
    登記，且無出租或供營業用之住宅用地，並應於地價稅開徵
    40 日前（即93年9月22日前）提出申請，且申請當時必須符
    合土地所有權人或其配偶、直系親屬於該地辦竣戶籍登記規
    定之要件，始能適用自用住宅用地稅率課徵地價稅，原告並
    未依限提出申請，且其本人及其父母係於93年11月18日始將
    戶籍遷入上開地址，系爭土地自無從適用自用住宅用地之稅
    率。被告內湖分處核定系爭土地按一般用地稅率核課93年地
    價稅，並無不合。原告因而繳交比同棟住戶較高之地價稅，
    亦係各案情況不同所致，不能以此指原處分違法。
四、從而，原處分按一般用地稅率核課系爭土地93年地價稅
    12,893元，並無違法，訴願決定予以維持，亦無不合。原告
    訴請撤銷，為無理由，應予駁回。
五、據上論結，本件原告之訴為無理由，爰依行政訴訟法第98條
    第3項前段，判決如主文。
中    華    民    國    94     年    12    月     16  日
                              第一庭法  官 吳東都
上為正本係照原本作成。
本件以訴訟事件所涉及之法律見解具有原則性者為限，始得於本
判決送達後20日內向本院提出上訴狀並表明上訴理由，如已於本
判決宣示後送達前提起上訴者，應於判決送達後20日內補具上訴
理由（均按他造人數附繕本），且經最高行政法院許可後方得上
訴。
中　　華　　民　　國　　94　　 年　 　12　 月　   16  日
 　　  　　　　　　　    　         書記官 李金釵
